【裁判字號】    97,易,425
【裁判日期】    971231
【裁判案由】    恐嚇取財
【裁判全文】
臺灣宜蘭地方法院刑事判決               97年度易字第425號
公  訴  人  臺灣宜蘭地方法院檢察署檢察官
被      告  甲○○
上列被告因犯恐嚇取財案件，經檢察官提起公訴（97年度偵字第
211號、97年度偵字第1750號），及移送本院併辦（臺灣臺北地
方法院檢察署：97年度偵字第4871號），本院判決如下：
    主  文
甲○○幫助意圖為自己不法之所有，以恐嚇使人將本人之物交付
，處有期徒刑參月，如易科罰金，以新臺幣壹仟元折算壹日。
    事  實
一、甲○○預見以自己名義申請之金融機構帳戶存摺、提款卡交
    予他人使用，可被犯罪集團用於供被恐嚇之人匯款之用，竟
    仍基於幫助他人恐嚇取財之不確定故意，於民國96年12月3
    日，在桃園縣中壢市○○○街，將其在華南商業銀行宜蘭分
    行帳號000000000000號帳戶及聯邦商業銀行桃鶯分行000000
    000000號帳戶之存摺、提款卡及密碼交予真實姓名年籍不詳
    之成年人使用，以此方式幫助其恐嚇財物，該真實姓名年籍
    不詳之成年人即基於為自己不法所有之意圖，而為下列行為
    ：
（一）由該犯罪集團成員自稱「茹婷」透過MSN與林俊昌結識並
      互留電話後，相約於96年12月5日晚上8時許，在臺北市景
      美捷運站見面，惟屆時自稱為「茹婷」之犯罪集團成員並
      未出現，林俊昌即憤而撥打電話告之不再見面後，該犯罪
      集團另一名不詳姓名年籍之男性成員即撥打電話予林俊昌
      ，對林俊昌恐嚇稱其係幫派份子，林俊昌與「茹婷」相約
      見面後又反悔，係在耍人，其有林俊昌之身分資料與家人
      資料，林俊昌如不匯款，其將對林俊昌家人不利，致林俊
      昌心生畏懼，始依犯罪集團成員之指示，於96年12月5日
      晚上8時55分許，在設於景美捷運站2號出口之自動櫃員機
      ，匯款新臺幣（下同）1萬元至犯罪集團所指定之甲○○
      於華南商業銀行宜蘭分行所開立之上開帳戶內，而該匯入
      之金額，旋即遭犯罪集團成員提領一空。
（二）由該犯罪集團某不詳姓名年籍之成員透過MSN與郭超晏結
      識後，該女子即與郭超晏相約於96年12月5日下午1時許，
      在新竹市○○路附近見面，然屆時該名女性犯罪集團成員
      並未出現後，郭超晏即接獲犯罪集團成員之電話，對郭超
      晏恐嚇稱渠等知道郭超晏之家人資料，郭超晏如不匯款，
      將對其家人不利，致郭超晏心生畏懼，始依犯罪集團成員
      之指示，於96年12月5日下午4時43分許，透過自動櫃員機
      ，匯款5千元至犯罪集團所指定之甲○○於聯邦商業銀行
      所開立之上開帳戶內，而該匯入之金額，旋即遭犯罪集團
      成員提領一空。
二、案經桃園縣政府警察局中壢分局暨新竹市警察局第一分局報
    請臺灣新竹地方法院檢察署檢察官呈請臺灣高等法院檢察署
    檢察長令轉臺灣宜蘭地方法院檢察署檢察官偵查起訴。
    理  由
壹、證據能力部分：
    按被告以外之人於審判外之言詞或書面陳述，除法律有規定
    者外，不得作為證據，刑事訴訟法第159條第1項定有明文。
    查本件證人林俊昌、郭超晏、劉于慈於警詢之供述，雖屬被
    告以外之人於審判外之陳述，惟被告於本院調查證據時，已
    知有同法第159條第1項不得為證據之情形，而未於言詞辯論
    終結前聲明異議，依同法第159條之5第2項之規定，視為有
    同條第1項之同意，本院審酌上開證人之言詞陳述作成時之
    情況，認為適當，爰依同法第159條之5第1項之規定認有證
    據能力，合先敘明。
貳、實體部分：
一、訊據被告甲○○固坦承確以己名義開立上開華南商業銀行及
    聯邦商業銀行之帳戶，並領用存摺及提款卡，且將上開存摺
    、提款卡及密碼交付與真實姓名年籍不詳之人等情不諱，惟
    矢口否認有將上開帳戶之存摺及提款卡等資料交予他人而幫
    助他人遂行恐嚇取財犯行，辯稱：因在找工作，因對方要求
    需提供帳戶，始將存摺、提款卡及密碼交予對方云云。經查
    ：
（一）上開事實，業據被害人林俊昌、郭超晏於警詢時指述甚詳
      ，並經證人劉于慈於警詢時證述在卷，復有交易明細表、
      聯邦商業銀行桃鶯分行96年12月17日（96）聯桃鶯字第04
      56號函及所附交易明細表、通聯記錄、華南商業銀行宜蘭
      分行97年1月11日華宜存字第0970010號函及所附交易明細
      表在卷可稽，自堪信為真實。
（二）被告雖辯稱上開帳戶之存摺、提款卡及密碼係因找工作始
      交予他人云云，然查被告前已有工作經驗，並非不知世事
      之人，對於應徵一般公司行號並無向員工索取帳戶存摺、
      提款卡之必要一節，應有所認識，而被告卻將存摺、提款
      卡及密碼一併交付予其應徵之公司，此已與一般常情有違
      ，且被告1次又交付其名下之2本帳戶，更非屬一般應徵工
      作之必要。況帳戶為金融交易之個人重要憑證，被告於96
      年12月5日竟僅憑工作徵人廣告上之資料，即輕易將上開
      帳戶、密碼交付予姓名年籍不詳之人使用，已有可疑，況
      被告於等待數日後發覺對方並未聯絡及返還存摺，竟仍未
      報警或向金融機構申報遺失停用，其所為實悖離常情，足
      見其所為前開辯解，顯係卸責之詞，均不足採信。參以現
      行犯罪集團，多以蒐購或使用人頭帳戶作為出入帳戶，再
      以提款卡提領犯罪所得，藉以逃避檢警之追緝，此為一般
      社會大眾所周知之事，而犯罪集團欲以提款卡提領犯罪所
      得，必當知悉提款卡之密碼，否則無法取款，則苟犯罪集
      團所取得之帳戶資料與所使用之提款卡，來源並不確定，
      亦即並非經原申辦人同意下所取得者，實施恐嚇之人若在
      遂行恐嚇行為且造成被害人心生畏懼而依指示匯入款項後
      ，突遭所使用之帳戶申辦人凍結帳戶抑或掛失止付，則將
      如何提領恐嚇所得款項？故倘以使用他人帳戶資料作為恐
      嚇行為之出入帳戶者，衡情斷無可能任意使用撿拾所得抑
      或來源不明之帳戶供作工具，至屬灼然，故被告空言辯稱
      上開帳戶資料係因找工作而交付云云，實不足採，被告確
      有將上開郵局帳戶之存摺、提款卡及密碼提供予真實姓名
      年籍不詳之人使用等情，堪以認定。
（三）再查金融機構之帳戶為個人理財之工具，為便利大眾使用
      之理財工具，目前對於申請開設金融帳戶並未設有任何特
      殊限制，一般民眾皆能自由申請開戶，並得同時在不同金
      融機構申請多數存款帳戶使用，殊無使用他人帳戶之必要
      ，被告為成年人對於上開事項自無不知之理，則其對交付
      己身開立之帳戶資料及提款卡予他人後，即可預見或將幫
      助恐嚇之人得以使用其申辦之帳戶作為實施恐嚇等犯罪之
      不法犯行，竟仍提供其開立之上開郵局帳戶存摺、提款卡
      及密碼予真實姓名年籍不詳之成年人，使該名真實姓名年
      籍不詳之成年人利用其提供之存摺與提款卡遂行恐嚇取財
      之犯行，自非違背其本意，其主觀上具有幫助他人使用其
      前開帳戶遂行恐嚇犯罪之未必故意存在。綜上所述，本件
      事證已臻明確，被告幫助恐嚇取財之犯行堪以認定，應依
      法論科。
二、按被告甲○○交付以其自身名義開立之帳戶存摺、提款卡及
    密碼予年籍姓名不詳之成年人使用，顯見其對被害人遭恐嚇
    取財之犯罪事實，已得預見其發生，且其發生並不違背其本
    意，其基於幫助之意思而參與真實姓名年籍不詳之成年人，
    基於意圖為自己不法所有之犯意而對被害人恐嚇，致使被害
    人心生畏懼而支付款項，故核被告所為，應係犯刑法第30條
    第1項、第346條第1項之幫助恐嚇取財罪。又被告之行為僅
    止於幫助，依刑法第30條第2項之規定，按正犯之刑減輕之
    。被告一幫助行為同時幫助不詳姓名之成年人對二被害人恐
    嚇取財，係一行為觸犯二罪名，為想像競合犯，應從一重處
    斷。爰審酌被告提供金融帳戶供年籍姓名不詳之成年人使用
    ，影響社會正常交易安全，使犯罪追查趨於複雜，間接助長
    犯罪，及其素行、犯罪動機、目的、手段、智識程度及造成
    被害人財產法益社會整體金融體系之侵害程度等一切情狀，
    量處如主文所示之刑，並諭知易科罰金之折算標準。
據上論斷，應依刑事訴訟法第299條第1項前段，刑法第30條、第
346條第1項、第41條第1項前段、第55條，判決如主文。
本案經檢察官張立言到庭執行職務
中    華    民    國    97    年    12    月    31    日
                  刑事第二庭審判長法  官  黃永勝
                                  法  官  陳映佐
                                  法  官  鄭貽馨
以上正本證明與原本無異。
如不服本判決應於收受送達後十日內向本院提出上訴書狀，並應
敘述具體理由；其未敘述上述理由者，應於上訴期間屆滿後二十
日內向本院補提理由書(均須按他造當事人之人數附繕本)「切勿
逕送上級法院」。
                                  書記官  林嘉萍
中    華    民    國    97    年    12    月    31    日
附錄本案論罪科刑法條全文：
中華民國刑法第346條第1項
（單純恐嚇罪）
意圖為自己或第三人不法之所有，以恐嚇使人將本人或第三人之
物交付者，處6月以上5年以下有期徒刑，得併科1千元以下罰金
。


司法院資訊處製作；財團法人民間司法改革基金會備份。
